臺灣桃園地方法院刑事判決　　　　　　　100年度訴字第256號
公　訴　人　臺灣桃園地方法院檢察署檢察官
被　　　告　李鋼興
指定辯護人　陳瑞明公設辯護人
上列被告因毒品危害防制條例案件，經檢察官提起公訴（99年度
偵字第24526 號），本院判決如下︰
    主  文
李鋼興意圖販賣而持有第三級毒品，處有期徒刑參年貳月。扣案
如附表一編號2 所示之物，沒收銷燬之，扣案如附表一編號1 、
附表二編號1 至6 所示之物均沒收。
    事  實
一、李鋼興明知甲基安非他命、MDMA均係毒品危害防制條例所列
    管之第二級毒品，愷他命（Ketamine）為列管之第三級毒品
    ，非經許可，不得擅自意圖販賣而持有或持有，竟基於持有
    第二級、第三級毒品甲基安非他命、MDMA、愷他命之犯意，
    於民國99年9 月16日晚間10時許，在桃園縣中壢市凱悅KTV
    向綽號「小豪」之成年男子，以新臺幣（下同）6 萬元之價
    格，其中5 萬8 千元購買第三級毒品愷他命200 公克，另2
    千元購買1 包含甲基安非他命、MDMA、愷他命成分之綠色藥
    錠共16顆（含包裝袋1 個重5.01公克，因鑑驗取樣6 分之1
    顆重0.0596公克用罄，驗餘含包裝袋1 個重4.9504公克），
    原為供己施用或於開轟趴時無償轉讓他人施用，嗣竟萌意圖
    販賣而持有第三級毒品愷他命之犯意，於同年9 月20日凌晨
    4 、5 時許，將上開所購入之200 公克愷他命其中施用剩餘
    之153.001 公克，以其所有如附表二編號1 至5 所示之物品
    ，予以磨細、秤重後予以分裝為附表一編號1 之63包（淨
    重44.29 公克及包裝袋63個，鑑驗取樣0.3624公克用罄，純
    度66.5% ，純質淨重29.4529 公克）、附表一編號1 之90
    包（淨重62.029公克及包裝袋90個，鑑驗取樣0.3654公克用
    罄，純度64 .1%，純質淨重39.7606 公克）、附表一編號1
    之2 包（淨重6.892 公克及包裝袋2 個，鑑驗取樣0.1364
    公克用罄，純度61.9% ，純質淨重4.2661公克），再將附表
    一編號1 之63包置於附表二編號4 之透明長方形塑膠盒內
    ，將附表一編號1 之90包先裝入3 個大型包裝袋後置於抽
    屜內，將附表一編號1 之2 包置於桌上，另將未分裝之愷
    他命其中39.321公克（因鑑驗取樣0.5422公克用罄，純度62
    .6% ，純質淨重24.6149 公克）置於附表二編號4 之圓柱形
    塑膠盒內，將其餘淨重0.469 公克（因鑑驗取樣0.0679公克
    用罄，純度64.9% ，純質淨重0.3044公克）置於附表二編號
    2 之盛盤內。另以其所有附表二編號6 之物預備供為分裝愷
    他命以持有、販賣。李鋼興伺機欲以每5 公克愷他命2 千元
    之價格轉售予不特定人施用，惟尚未著手販賣，即於99年9
    月20日上午10時50分許，經警持搜索票在李鋼興桃園縣中壢
    市○○○街1 號10樓之20租屋處，當場扣得上開毒品及如附
    表二所示之物，另扣得與本案無關如附表三所示之物。
二、案經桃園縣政府警察局平鎮分局報請臺灣桃園地方法院檢察
    署檢察官偵查起訴。
    理  由
壹、證據能力部分：
    本案所引用之供述及非供述證據，經本院依法踐行調查證據
    程序，檢察官、被告及其辯護人均不爭執各該證據之證據能
    力（見本院卷第27頁），且亦查無依法應排除其證據能力之
    情形，是後述所引用證據之證據能力均無疑義，先予敘明。
貳、實體部分：
一、前揭事實，業據被告李鋼興於本院準備程序及審理時坦承不
    諱（見本院卷第25頁反面至26頁反面、第43至44頁）。又員
    警持本院核發之搜索票至被告位於桃園縣中壢市○○○街1
    號10樓之20租屋處，當場查獲如附表一編號1 所示之愷他命
    、附表一編號2 所示之綠色藥錠16顆、附表二編號2 至6 所
    示愷他命盛盤、刮卡、塑膠盒、電子磅秤、夾鏈袋，及與本
    案無關如附表三所示之橘色藥丸、蘇打粉、現金、行動電話
    等物，有搜索票、搜索扣押筆錄、搜索扣押物品目錄表、刑
    案現場照片在卷可憑（見偵卷第9 、11至14、22至29頁）。
    又扣案如附表一編號1 至所示白色結晶，經送鑑定結果
    檢出愷他命成分（重量詳如附表一編號1 至所示），附
    表一編號1 所示白色粉末1 包，檢出愷他命成分（淨重0.
    469 公克，驗餘淨重0.4011公克），有交通部民用航空局醫
    務中心99年10月11日航藥鑑字第0996509 號毒品鑑定書在卷
    可按（見偵卷第139 頁）：另扣案如附表一編號2 所示綠色
    藥丸16顆，經送鑑定結果，檢出含有甲基安非他命、MDMA、
    愷他命成分（毛重5.01公克，因鑑驗使用1/6 顆0.0596公克
    ，驗餘毛重4.9504公克），並有扣案如附表一編號1 所示愷
    他命、附表一編號2 所示綠色藥丸，附表二編號2 至6 所示
    愷他命盛盤、刮卡、塑膠盒、電子磅秤、夾鏈袋等物可資佐
    證。
二、被告於警詢時供承：於查獲當日曾施用愷他命等語（見偵字
    卷第6 頁反面），且其為警查獲後所採尿液經送鑑驗結果，
    確呈愷他命陽性反應，此有桃園縣政府警察局被採尿人真實
    姓名與編號對照表、檢體監管紀錄表各乙紙及臺灣檢驗科技
    股份有限公司濫用藥物尿液檢驗報告乙紙在卷可稽（見偵字
    卷第30、31頁），足認被告確有施用第三級毒品愷他命之行
    為。又被告於本院審理時供承扣案如附表一編號2 所示含甲
    基安非他命、MDMA、愷他命成分之綠色藥丸係準備供己施用
    及開轟趴時使用，還沒有送人家等語（見本院卷第43頁反面
    、第44頁），且被告確曾於98年1 月12日為警採尿送驗呈MD
    MA陽性反應，經本院裁定送觀察勒戒等情，有本院98年度毒
    聲字第932 號裁定、臺灣高等法院被告前案紀錄表在卷可參
    ，因本件並無任何積極證據足認被告於購入上開愷他命及含
    甲基安非他命、MDMA、愷他命成分之綠色藥丸時，即有營利
    之意圖而得認其有販賣愷他命、甲基安非他命、MDMA之犯行
    ，自難遽認被告於購入上開愷他命、甲基安非他命、MDMA之
    初，即基於意欲賣出營利之意圖而販入，依「罪證有疑，利
    歸被告」之證據法則，堪認被告最初係以供自己施用之意圖
    而購買上開愷他命、甲基安非他命、MDMA，殆無疑義。
三、按意圖販賣而持有毒品罪，係行為人原無販賣營利之意圖，
    於購入或因其他原因取得毒品後，始另行起意販賣營利者而
    言。如非以營利售賣意圖而販入，或因其他原因而持有，嗣
    起意圖利售賣，尚未著手於賣出行為，始成立意圖販賣而持
    有毒品罪責（最高法院90年度台上字第2046號、95年度台上
    字第3574號及96年度台上字第3859號判決意旨參照）。本件
    被告於99年9 月16日晚間10時許，在桃園縣中壢市凱悅KTV
    向綽號「小豪」之成年男子，以5 萬8 千元之價格，購買第
    三級毒品愷他命200 公克，嗣後萌生販賣愷他命營利之意圖
    ，於同年9 月20日凌晨4 、5 時許，將上開愷他命予以分裝
    如附表一編號1 、所示63包、90包以伺機販賣等情，已
    據被告坦認在卷，復觀以被告供承：欲以5 公克愷他命2 千
    元之價格出售（見本院卷第44頁），則被告每公克愷他命出
    售價格為400 元，對比其購入愷他命之成本每公克為290 元
    ，其販賣每公克愷他命至少可從中獲利110 元，其有販賣愷
    他命以營利之意圖，至堪認定。
四、至被告持有附表一編號2 所示含甲基安非他命、MDMA、愷他
    命成分之綠色藥丸，數量非鉅，觀以員警查獲時，全部綠色
    藥丸均置於同一包裝袋內（見偵字卷第24頁下方照片），並
    未有因預備販賣而將之分裝現象，且持有毒品之原因眾多，
    有為轉讓而持有、意圖販賣而持有、為施用目的而持有等諸
    多原因，均有可能，被告供承係為囤貨供己施用，並欲於開
    轟趴時提供他人使用等語，非絕無可能，自難單純以被告持
    有上開綠色藥丸，即遽認被告意圖販賣而持有第二級毒品，
    併予敘明。綜上，被告之自白核與事實相符，堪以採信。被
    告意圖販賣而持有愷他命之犯行，事證明確，洵堪認定。
五、查甲基安非他命、MDMA為毒品危害防制條例規定之第二級毒
    品，愷他命為第三級毒品。核被告意圖販賣而持有第三級毒
    品愷他命之犯行，係犯毒品危害防制條例第5 條第3 項意圖
    販賣而持有第三級毒品罪。又被告購入上開第三級毒品愷他
    命後至意圖販賣而持有毒品前之持有第三級毒品純質淨重20
    公克以上之行為，與意圖販賣而持有第三級毒品之行為，為
    行為繼續，祇論以較重之意圖販賣而持有第三級毒品罪。被
    告以一行為同時購入持有第二級、第三級毒品，為想像競合
    犯，應從一重之意圖販賣而持有第三級毒品罪處斷。爰審酌
    被告為高職畢業，當足以判斷是非，猶為一己私利，意圖販
    售第三級毒品營利，危害他人身心健康，助長社會不良風氣
    ，所為非是，且本案查扣愷他命數量非少，及其素行、犯罪
    動機、目的、手段，於本院準備程序及審理時坦承之犯後態
    度等一切情狀，量處如主文所示之刑，以資懲儆。
六、沒收部分：
（一）查扣案如附表一編號1 所示第三級毒品愷他命，均屬違禁
      物，不問屬於犯罪行為人與否，應依刑法第38條第1 項第
      1 款之規定沒收（最高法院96年度台上字第89、727 、72
      8 及884 號判決意旨參照）。另附表一編號2 所示1 包含
      甲基安非他命、MDMA、愷他命成分之綠色藥丸，因甲基安
      非他命、MDMA為查獲之第二級毒品，且鑑定機關於鑑定時
      ，並未將其包裝及藥錠內所含之第三級毒品愷他命析離及
      分別秤重，就該驗餘之藥錠內之第二、三級毒品成分及其
      包裝袋，一併依毒品危害防制條例第18條第1 項前段查獲
      第二級毒品沒收銷燬之規定，一併諭知沒收銷燬之。至因
      鑑驗取樣用罄之第三級毒品愷他命、含甲基安非他命、MD
      MA、愷他命之綠色藥丸既已滅失不存在，自不得宣告沒收
      。
（二）按毒品危害防制條例第19條第1 項有關沒收之規定，係刑
      法第38條第1 項第2 款、第3 項之特別規定，雖採義務沒
      收主義，但因無如同條例第18條第1 項前段「不問屬於犯
      人與否均沒收」之規定，故供犯該項所列之罪所用之物，
      仍以屬於犯人所有者為限，始得宣告沒收。查附表二編號
      1 所示之包裝袋共158 個（不包括附表一編號1 、所
      示2 個包裝袋，此為員警為方便送驗另外使用），均具有
      防止毒品裸露、散逸，便於攜帶之功能，且既與毒品分別
      鑑秤其重量，與毒品即無難以析離而無法個別宣告沒收之
      情事，從而包裝愷他命、綠色藥丸之包裝袋均係供本案犯
      罪所用之物，且係被告所有，已據被告供明，應依同條例
      第19條第1 項之規定沒收。
（三）附表二編號2 至5 所示愷他命盛盤、刮卡、圓柱型塑膠盒
      、長方形塑膠盒、電子磅秤，均係被告所有，供本件意圖
      販賣而持有第三級毒品之犯罪秤重、分裝、盛裝愷他命所
      用之物，業據被告供承在卷（見本院卷第41頁反面、第42
      頁），均應依毒品危害防制條例第19條第1 項前段規定沒
      收。另附表二編號6 所示夾鏈袋，係被告所有，為預備供
      犯罪所用之物，應依刑法第38條第1 項第2 款規定沒收。
      至附表三所示之橘色藥丸、蘇打粉、現金、行動電話與本
      案無涉，本院自無從諭知沒收，併此敘明。
據上論斷，應依刑事訴訟法第299 條第1 項前段，毒品危害防制
條例第5 條第3 項、第11條第2 項、第18條第1 項、第19條第1
項前段，刑法第11條、第55條、第38條第1 項第1 款、第2 款，
判決如主文。
本案經檢察官吳美文到庭執行職務。
中    華    民    國   100    年    5     月    18    日
                  刑事第一庭  審判長法  官  謝順輝
                                    法  官  林虹翔
                                    法  官  張瓊華
以上正本證明與原本無異。
如不服本判決應於收受判決後10日內向本院提出上訴書狀，並應
敘述具體理由。其未敘述上訴理由者，應於上訴期間屆滿後20日
內向本院補提理由書( 均須按他造當事人之人數附繕本) 「切勿
逕送上級法院」。
                                    書記官  陳孟君
中    華    民    國   100    年    5     月    19    日
┌───────────────────────────────────────┐
│附表一：                                                                      │
├──┬───────┬─────────────────────┬──────┤
│編號│扣案毒品名稱、│                  鑑驗結果                │附記事項    │
│    │數量          ├─────────────┬───────┤            │
│    │              │      沒收毒品重量        │    成分      │            │
├──┼───────┼─────────────┼───────┼──────┤
│ 1  │置於透明長方│驗餘重43.9276 公克        │檢出第三級毒品│            │
│    │形塑膠盒內之白│                          │愷他命成分    │            │
│    │色結晶        │                          │              │            │
│    ├───────┼─────────────┼───────┼──────┤
│    │置於圓柱狀塑│驗餘重38.7788 公克        │同上          │送驗時員警另│
│    │膠盒內之白色結│                          │              │以1 個包裝袋│
│    │晶            │                          │              │包裝送驗    │
│    ├───────┼─────────────┼───────┼──────┤
│    │置於抽屜內白│驗餘重61.6636 公克        │同上          │            │
│    │色結晶        │                          │              │            │
│    ├───────┼─────────────┼───────┼──────┤
│    │置於桌上之白│驗餘重6.7556公克          │同上          │            │
│    │色結晶        │                          │              │            │
│    ├───────┼─────────────┼───────┼──────┤
│    │置於愷他命盛│驗餘重0.4011公克          │同上          │送驗時員警另│
│    │盤內盛裝之白色│                          │              │以1 個包裝袋│
│    │粉末          │                          │              │包裝送驗    │
├──┼───────┼─────────────┼───────┼──────┤
│ 2  │綠色藥丸15又  │驗餘含包裝袋1 個毛重4.9504│檢出甲基安非他│包裝袋1個   │
│    │5/6 顆及包裝袋│公克                      │命、MDMA、愷他│            │
│    │1個           │                          │命成分        │            │
└──┴───────┴─────────────┴───────┴──────┘
┌─────────────────────────┐
│附表二：                                          │
├───┬─────────────┬───────┤
│編號  │ 沒收物品名稱及數量       │沒收之依據    │
├───┼─────────────┼───────┤
│  1   │附表一編號1 所示毒品外包裝│毒品危害防制條│
│      │袋158 個（即附表一編號1 │例第19條第1 項│
│      │、之包裝袋153 個及附表一│              │
│      │編號1 之外加3 個大型包裝│              │
│      │袋及附表一編號1 之包裝袋│              │
│      │2 個                      │              │
├───┼─────────────┼───────┤
│  2   │愷他命盛盤（塑膠盤）1個   │毒品危害防制條│
│      │（即附表一編號1之盛盤） │例第19條第1 項│
├───┼─────────────┼───────┤
│  3   │愷他命刮卡2張             │毒品危害防制條│
│      │                          │例第19條第1項 │
├───┼─────────────┼───────┤
│  4   │圓柱型塑膠盒1 個、透明長方│毒品危害防制條│
│      │形塑膠盒1 個（其中圓柱型塑│例第19條第1項 │
│      │膠盒用以裝盛附表一編號1 │              │
│      │之毒品，長方形塑膠盒用以裝│              │
│      │盛附表一編號1 已分裝完成│              │
│      │之63包愷他命）            │              │
├───┼─────────────┼───────┤
│  5   │電子磅秤1個               │毒品危害防制條│
│      │                          │例第19條第1 項│
├───┼─────────────┼───────┤
│  6   │夾鏈袋共12包              │刑法第38條第1 │
│      │                          │項第2款       │
└───┴─────────────┴───────┘
┌───────────────────────┐
│附表三：                                      │
├──┬──────────────┬─────┤
│編號│  物   品   名    稱        │  備註    │
├──┼──────────────┼─────┤
│ 1  │橘色藥丸18顆（經鑑驗含第三級│與本案無關│
│    │毒品硝甲西泮成分Nimetazepam │          │
│    │，俗稱一粒眠）              │          │
├──┼──────────────┼─────┤
│ 2  │蘇打粉1包                   │與本案無關│
├──┼──────────────┼─────┤
│ 3  │現金新臺幣17萬1千元         │與本案無關│
├──┼──────────────┼─────┤
│ 4  │行動電話1 支（含門號00000000│與本案無關│
│    │30號之SIM 卡1 張）          │          │
├──┼──────────────┼─────┤
│ 5  │行動電話1 支（含門號00000000│與本案無關│
│    │20號之SIM 卡1 張）          │          │
├──┼──────────────┼─────┤
│ 6  │行動電話1 支（含門號00000000│與本案無關│
│    │17號之SIM 卡1 張）          │          │
└──┴──────────────┴─────┘
附錄本案論罪科刑之法條全文：
毒品危害防制條例第5條第3項
意圖販賣而持有第三級毒品者，處 3 年以上 10 年以下有期徒
刑，得併科新臺幣 3 百萬元以下罰金。
毒品危害防制條例第11條第2項
持有第二級毒品者，處 2 年以下有期徒刑、拘役或新臺幣 3 萬
元以下罰金。